臺灣新北地方法院板橋簡易庭民事簡易判決
111年度板簡字第1927號
原      告  張振盛  

被      告  鄭素清即嘉豐蛋糕城


            林佳燕  


上列當事人間請求加倍返還定金等事件，於中華民國111年10月1
7日言詞辯論終結，判決如下：
    主      文
被告林佳燕應給付原告新臺幣肆仟肆佰元，及自民國一百一十一
年八月二十四日起至清償日止，按週年利率百分之五計算之利息
。
原告其餘之訴駁回。
訴訟費用新臺幣壹仟元由被告林佳燕負擔。
本判決原告勝訴部分得假執行。
原告其餘假執行之聲請駁回。
    事實及理由
一、按訴狀送達後，原告不得將原訴變更或追加他訴，但擴張或
    減縮應受判決事項之聲明者，不在此限，民事訴訟法第255
    條第1項第3款定有明文，此於簡易訴訟程序亦有適用。查本
    件原告起訴時原聲明被告嘉豐蛋糕店應給付原告新臺幣（下
    同）4,400元，或將系爭三門透明冰箱依約移交原告所有。⒉
    願供擔保請准宣告假執行。嗣於民國111年10月17日當庭變
    更訴之聲明為：⒈被告嘉豐蛋糕店應給付原告4,400元，或將
    系爭三門透明冰箱依約移交原告所有，及自起訴狀繕本送達
    翌日起至清償日止，按週年利率百分之5計算之利息。⒉願供
    擔保請准宣告假執行。核原告所為訴之變更係擴張應受判決
    事項之聲明，揆諸上開法律規定，自應准許。
二、原告主張：被告於111年6月20日在網路刊登有二手三門冰箱
    脫售，原告看見隨即與被告林佳燕聯絡，雙方並於網路中初
    步達成購買協議。原告並於當日19時至新北市○區○○路00號
    被告營業地址與被告聯絡人林佳燕討論，被告當場同意販售
    該冰箱（下稱系爭冰箱），雙方議定金額4,500元整，原告
    並先行支付2,200元訂金，被告並寫下收據，雙方旋即完成
    三門冰箱買賣契約，議定擇日取貨。被告於隔(21)日13時42
    分透過網路要求原告盡快取貨，卻不料於15時28分以莫須有
    理由要求原告取消此筆買賣契約，並期望退回訂金，原告認
    被告此舉已違反商業誠信原則並違反民法第249條，要求被
    告退回原告定金卻遭被告拒絕，原告認被告片面毀約已經損
    害原告權益，且被告並無履行契約之誠意。爰依民法第249
    條第3款規定，提起本件訴訟，並聲明：⒈被告嘉豐蛋糕店應
    給付原告4,400元，或將系爭三門透明冰箱依約移交原告所
    有，及自起訴狀繕本送達翌日起至清償日止，按週年利率百
    分之5計算之利息。⒉願供擔保請准宣告假執行。
三、被告則以：本件契約主體為被告林佳燕，之所以蓋印嘉豐蛋
    糕城的章，只是因為原告希望有一個保證，蓋蛋糕城的章比
    較有保障，但嘉豐蛋糕城已經結束營業，也已經撤銷登記，
    被告林佳燕雖有透過通訊軟體表示因為家內廟宇使用無法履
    約，但訂約當時並未約定違約要加倍返還定金，故被告林佳
    燕只同意退回定金等語，資為抗辯。並聲明：原告之訴駁回
    。
四、法院之判斷：
  ㈠按當事人互相表示意思一致者，無論其為明示或默示，契約
    即為成立。訂約當事人之一方，由他方受有定金時，推定其
    契約成立。當事人就標的物及其價金互相同意時，買賣契約
    即為成立。契約因可歸責於受定金當事人之事由，致不能履
    行時，該當事人應加倍返還其所受之定金。民法第153條第1
     項、第248條、第345條第2項、第249條第3款分別定有明文
    。
  ㈡經查，原告主張其因欲購買系爭冰箱，於111年6月20日支付
    定金2,200元與被告林佳燕，惟被告林佳燕未依約交付系爭
    冰箱與原告，即逕行取消買賣契約等情，業據原告提出被告
    林佳燕手寫「3門冰箱  總金額4500  收2200訂金  餘2300 
     林佳燕0000000000」之字據及通訊軟體LINE對話紀錄截圖
    等件，復為被告林佳燕所不爭執，堪信為真實。是以，本件
    原告與被告林佳燕就系爭冰箱已議定買價價金4,500元，且
    原告業以現金交付定金2,200元予被告林佳燕，則原告與林
    佳燕間就買賣標的、價金均已意思表示合致，被告林佳燕並
    已收取原告所交付之定金，堪信原告與被告林佳燕間就系爭
    冰箱成立買賣契約，被告林佳燕依約自有交付及移轉系爭冰
    箱所有權予原告之義務。而被告林佳燕嗣後以因家內廟宇要
    使用系爭冰箱之事由解除買賣契約，乃屬可歸責於被告林佳
    燕之事由致債務不履行，則原告請求被告林佳燕加倍返還其
    所受之定金4,400元部分，即屬有據，應予准許。
  ㈢又按債權人基於債之關係，得向債務人請求給付，民法第199
    條第1項定有明文。是在債之關係中，其法律關係原則上僅
    建構於參與債之關係之法律主體間，此即為債之相對性原則
    。查，依原告所提出之LINE對話紀錄內容，關於商品之訂購
    過程及交易內容，均係由被告林佳燕與原告互為訊息，未見
    被告鄭素清即嘉豐蛋糕城表示意見，故本件買賣契約明顯存
    在於被告林佳燕與原告間，縱系爭收據尚有蓋印嘉豐蛋糕城
    之印章，惟該印章係由被告林佳燕所蓋印，且被告林佳燕亦
    非以商號之代理人身分蓋印其上，故尚不得以字據上顯示嘉
    豐蛋糕城之印文，即認契約主體產生變動，是依上述債之相
    對性原則，自應由被告林佳燕負加倍返還定金之義務。被告
    鄭素清即嘉豐蛋糕城既非交易之相對人，且查無與被告林佳
    燕就本件債權債務負連帶責任之特約或規定，是原告主張鄭
    素清即嘉豐蛋糕城應負連帶給付義務等節，自屬無據，應予
    駁回。
  ㈣末按遲延之債務，以支付金錢為標的者，債權人得請求依法
    定利率計算之遲延利息。給付無確定期限者，債務人於債權
    人得請求時，經其催告而未為給付，自受催告時起，負遲延
    責任。其經債權人起訴而送達訴狀，或依督促程序送達支付
    命令，或為其他相類之行為者，與催告有同一之效力。應付
    利息之債務，其利率未經約定，亦無法律可據者，週年利率
    為百分之5，民法第233條第1項、第229條第2項及第203條分
    別定有明文。本件原告請求被告給付定金，係以支付金錢為
    標的，且無確定期限，故原告請求被告給付自起訴狀繕本送
    達翌日即111年8月24日起至清償日止，按週年利率百分之5 
    計算之利息，併應准許。
五、綜上所述，原告依民法第249條第3款規定，請求如主文第1
    項所示，為有理由，應予准許。逾此部分之請求，為無理由
    ，應予駁回。
六、本件原告勝訴部分，係依民事訴訟法第427條第1項適用簡易
    訴訟程序所為被告敗訴之判決，依同法第436條第2項、第38
    9條第1項第3款規定，應依職權宣告假執行。至原告敗訴部
    分，其假執行之聲請即失所依附，應予駁回。
七、本件事證已臻明確，兩造其餘之攻擊防禦方法及所提證據，
    於判決結果不生影響，爰不一一論列，併此敘明。
八、訴訟費用負擔之依據：民事訴訟法第79條。
中　　華　　民　　國　　111 　年　　11　　月　　10　　日
                  臺灣新北地方法院板橋簡易庭
                        法  官  陳怡親
以上為正本係照原本作成。
如不服本判決，應於送達後20日內，向本院提出上訴狀並表明上
訴理由，如於本判決宣示後送達前提起上訴者，應於判決送達後
20日內補提上訴理由書（須附繕本）。
中　　華　　民　　國　　111 　年　　11　　月　　10　　日
                        書記官  劉芷寧